【裁判字號】    89,婚,413
【裁判日期】    890731
【裁判案由】    離婚
【裁判全文】
臺灣高雄地方法院民事判決  八十九年度婚字第四一三號
    原      告  乙○○
    被      告  甲○○
    訴訟代理人  陳炎鍬
右當事人間離婚事件，本院判決如左：
    主    文
准原告與被告離婚。
訴訟費用由被告負擔。
    事    實
甲、原告方面：
  一、聲明：求為判決如主文所示。
  二、陳述：
    （一）兩造於民國八十六年一月二十七日結婚（未為結婚登記），婚後未與原告
          父母同住，因被告覺得回原告父母家中像是應酬，故每當原告要求被告返
          回父母家時，被告均藉故不願與原告回父母家，縱然返家，亦不多作停留
          即欲離去。
    （二）兩造於八十七年間因細故而生爭執，被告自該年底起即未與原告行房，並
          於八十八年間索性離家出走，據聞在外與不詳男子同居，置夫妻情份於不
          顧。婚姻至此，原告已不抱任何希望，亦不願維持，對被告之感覺惟有恨
          可形容，為此，爰依民法第一千零五十二條第二項之規定訴請判決離婚。
  三、證據：提出錄音帶三捲（含譯文）、結婚照片五幀及喜帖二張為證。
乙、被告方面：
  一、聲明：同意離婚。
  二、陳述：
      兩造感情不合已歷數年，無須勉強在一起生活，被告不願與原告維持婚姻。被
      告目前確與他人同居。
    理    由
一、原告起訴主張：兩造於八十六年一月二十七日結婚，婚後未與原告父母同住，因
    被告覺得回原告父母家中像是應酬，故每當原告要求被告返回父母家時，被告均
    藉故不願與原告回父母家，縱然返家，亦不多作停留即欲離去。八十七年間兩造
    因細故而生爭執，被告自該年底起即未與原告行房，並於八十八年間索性離家出
    走，據聞在外與不詳男子同居，置夫妻情份於不顧。婚姻至此，原告已不抱任何
    希望，亦不願維持，對被告之感覺惟有恨可形容，為此，爰依民法第一千零五十
    二條第二項之規定訴請判決離婚。被告則以：兩造感情不合已歷數年，無須勉強
    在一起生活，被告不願與原告維持婚姻，而且目前與他人同居中等語置辯。
二、查原告與被告於八十六年一月二十七日結婚，並廣發喜帖、舉行公開儀式宴請親
    朋好友，而喜帖上並有原告父母黃賀、黃王遷之署名邀宴，顯有二人以上之證人
    見證該場婚禮等情，業據原告提出結婚照片五幀及喜帖二張為證，復為被告所不
    否認，堪信為真實。因按民法第九百八十條第一項規定，僅須有公開儀式及二人
    以上之證人即符合婚姻之形式要件，不以向戶政機關辦理結婚登記為必要，是兩
    造雖未向戶政機關為結婚之登記，然其婚姻因有公開儀式及二人以上證人而與結
    婚之要件相符，應認雙方有夫妻關係。
三、按民法第一千零五十二條第二項規定：「有前項以外之重大事由，難以維持婚姻
    者，夫妻之一方得請求離婚。但其事由應由夫妻之一方負責者，僅他方得請求離
    婚」，係屬關於夫妻請求裁判離婚事由之概括規定，其目的在使夫妻請求裁判離
    婚之事由較富彈性，是夫妻間苟已發生足使「婚姻難以維持之重大事由」，縱不
    符同條第一項所列各款情形，自仍得依上開第二項規定訴請離婚，最高法院八十
    六年度臺上字第一○五○號判決意旨可資參照。
四、本件原告主張兩造婚後經常因細故及返回原告父母家中而生爭執，且自被告離家
    後，原告或曾嘗試以電話與被告聯絡，雙方話語不甚投機，話語總脫離不了被告
    與他人同居及戴綠帽子等情，而以爭吵收場，兩造口氣在不知克制之情形下愈來
    愈烈，已失夫妻之情份及互信互賴之誠摯情誼，兩人有如仇人般之對話，婚姻基
    礎已然動搖、退卻等節。為被告所不爭執，復有原告庭呈之錄音帶三捲（含譯文
    ）可稽，而該錄帶帶經本院當庭播放確認為兩造之對話內容無誤，有本院八十九
    年五月三十一日準備程序筆錄在卷可查。且查當本院庭訊原告對婚姻之感覺及對
    被告之感情，原告竟答稱：目前與被告沒有感情，只有恨可形容，對這段婚姻並
    不抱任何希望，也不願維持，況兩造已不可能見面，也沒有溝通管道，縱使沒有
    離婚，也是各自過自己之生活，不可能生活下去等語（詳同前筆錄及六月二十一
    日之準備程序筆錄）；參以被告之姊即訴訟代理人陳炎鍬亦表示：兩造婚後即常
    發生爭吵，感情一直不好，若無法維持婚姻，不要勉強等語（同前筆錄）。顯見
    兩造均無心維持婚姻，亦無感情，若再僅以形式婚姻勉強二人聚合，徒增紛擾而
    無任何意義，是雙方應有民法第一千零五十二條第一項以外之重大事由，且達難
    以維持婚姻之程度。從而，原告據以請求判決離婚，依法即無不合，應予准許。
五、據上論結，原告之訴為有理由，依民事訴訟法第七十八條，判決如主文。
中    華    民    國    八  十  九    年    七      月    三  十  一    日
                            臺灣高雄地方法院民事第二庭
~B審判長法      官  謝靜雯
~B      法      官  陳信伍
~B      法      官  方百正
右為正本，係照原本作成。
如不服本判決，應於送達後廿日內，向本院提出上訴狀。
中    華    民    國    八  十  九    年      七      月    三  十  一  日
~B法院書記官  蔡雅萍


司法院資訊處製作；財團法人民間司法改革基金會備份。
